【裁判字號】    89,訴,617
【裁判日期】    890829
【裁判案由】    強盜等
【裁判全文】
臺灣桃園地方法院刑事判決                          八十九年度訴字第六一七號
    公  訴  人  臺灣桃園地方法院檢察署檢察官
    被      告  乙○○
    選任辯護人  鄭世脩
右列被告因強盜等案件，經檢察官提起公訴（八十九年度偵字第四八三一號），本院
判決如左：
    主      文
乙○○意圖為自己不法之所有，以強暴致使不能抗拒而取他人之物，處有期徒刑柒年
。盜匪所得純金項鍊貳條、純金戒指貳個、Ｋ金手鍊壹條，發還被害人丙○○。
    事    實
一、乙○○因無錢花用，於民國八十八年三月二十六日十時三十分許，騎乘機車行經
    丙○○位於八德市大信里三一鄰松柏林六號之住宅，見其家門未關，有機可乘，
    竟意圖為自己不法之所有，將機車停放門口而進入該宅（侵入住宅部分已經撤回
    告訴），先在客廳及其中二個房間翻動，見無值錢物品，即進入丙○○之臥室，
    發覺丙○○，即對丙○○稱「我要搶劫，把值錢的東西拿出來」等語，並立即至
    丙○○身旁，以右手掐住丙○○脖子，施強暴於丙○○，使丙○○不能抗拒，同
    時再以左手強取房間抽屜內之丙○○所有之金飾純金項鍊二條、純金戒指二個、
    Ｋ金手鍊一條等財物，得手後欲離去之際，在大問口恰遇丙○○之小叔甲○○由
    外返回，甲○○遂自後追捕，乙○○即向往外逃跑，而於經過附近之八德市○○
    路一二一七號榮民之家後方魚池旁，一時情急，竟跳入該魚池內，而於同年月日
    十一時三十分許經警逮獲，至其上開強盜所得金飾則與施源倫一起落入魚池，經
    救難大隊撈尋尚未尋獲。
二、案經桃園縣警察局八德分局報告及被害人丙○○告訴臺灣桃園地方法院檢察署檢
    察官偵查起訴。
    理    由
一、訊據被告乙○○固坦承於上開時地有進入丙○○屋內，惟矢口否認有盜匪犯行，
    辯稱當天進去是偷東西，進入丙○○房間，發現她在睡覺，就動手偷她房間抽屜
    內的金飾，而偷到後要離去時，被丙○○發現了，她就伸手來抓伊，要阻止伊離
    去，伊就將她的手撥開離去，並無掐她脖子強盜財物云云。經查：被告於上開時
    地有進入丙○○房間，向丙○○稱要搶劫，並以右手掐住丙○○脖子，使丙○○
    無法抗拒，而同時以左手強取丙○○所有放置於屋內抽屜內如事實欄所述之金飾
    之事實，業據被告於檢察官訊問時坦承不諱（見偵查卷八十九年四月二十一日訊
    問筆錄），核與被害人丙○○於警訊、偵察官訊問時及本院審理時所指訴情節及
    證人甲○○所證述之情節相符，復有案發當日被告騎乘之機車、案發現場及被告
    逃逸躍入之魚池相片十八張在卷可稽。被告雖辯稱未掐住丙○○脖子，是偷到金
    飾後，丙○○用手抓伊，伊有以手撥開丙○○而已，惟被告於檢察官訊時已承稱
    「進去屋內搜刮期間，被主人發覺時，我就以右手掐住被害人脖子，左手繼續搜
    括之後，我跑出去碰到甲○○被他追，我就跳到魚池，贓物同時掉入魚池中」等
    情不諱（見偵查卷附第四十三頁），及被害人丙○○於本院庭訊時亦到庭指稱「
    當時我在房間帶我兒子睡覺，我沒有睡著躺在床上，忽然被告就進到我的房間內
    （被告應是先由未關的大門進入我家客廳），他一進來就對著我說「我要搶劫，
    把值錢的東西拿出來」，馬上就到我的身旁用右手掐住我的脖子，這時我就求他
    說你要什麼我拿給你，但他沒有理會，就用手抓住我的脖子將我拖到床旁的化粧
    台旁，壓制我，立即用左手翻動抽屜內的物品」、「我很害怕，但我看他是個年
    輕人又空手，當他掐住我的脖子時，我有用手要掙脫他，但是沒有成功，因為他
    的力氣比我大，他還是把我抓住了，到了後來作完警訊回到家傍晚六、七點鐘，
    發現脖子部分很疼痛，我有去驗傷」、「（被告進來房間）約五分鐘，他掐住我
    約三、四分鐘」等語（見卷附本院八十九年五月三十一日訊問筆錄），可知被告
    進入丙○○房間內時，丙○○並未入睡，其於被告一進入時即發覺被告，是被告
    以手掐住被害人脖子方式壓制被害人，使被害人不能抗拒，被告再同時以另一隻
    手強取抽屜內財物，而被害人丙○○頸部確實受有挫傷，並於同日至醫院診療，
    亦有被害人所提之診斷證明書一紙附卷可稽，被害人頭部已經被告行為受有挫傷
    傷害，顯然不可能如被告辯稱僅以手撥被害人一下而已，而衡情被害人與被告素
    不相識，要無故意設詞誣陷之理，被告空言辯稱是偷到金飾後為丙○○發覺，以
    手撥開丙○○而已，未掐她脖子云云，顯係脫罪卸責之詞，不足採信。而被告見
    被害人係一女子，竟恃其身體強壯於被害人，強以腕力制止被害人，被害人抵抗
    失敗而任被告強取其財物，已如前述，是認被告施強暴於被害人已達被害人無法
    抗拒之程度。本件事證已臻明確，被告犯行洵堪認定。
二、按現行懲治盜匪條例，係經立法程序於四十六年六月五日修正公布施行，將原第
    八條及第十條之規定予以刪除，原第九條改為第八條，第十一條改為第九條；經
    考上開刪除原第十條「施行期間定為一年，必要時得以命令延長」有關限時法規
    定之立法本意，係為期遏止盜風，改善治安，認本條例第一條至第七條及原第九
    條均仍有施行之必要，因將本條例改為經久施行之常態性刑事特別法，並重新調
    整條次，形式上雖稱修正，實質上，已具重新全部立法之性質，故本條例修正前
    ，雖有數次命令延長已逾期，仍非可認為已經失效，最高法院八十九年台上字第
    八四０號判決意旨參照；是依現行實務見解，懲治盜匪條例仍為有效施行之法律
    ，核被告所為係犯該條例第五條第一項第一款之盜匪罪，公訴人以懲治盜匪條例
    已經失效，認被告所為係犯刑法第三百二十八條第一項之強盜罪云云，尚有誤會
    ，惟起訴之基本事實仍屬同一，爰將起訴法條予以變更。公訴意旨另以被告無故
    進入丙○○住宅，認被告此部分行為又犯刑法第三百零六條第一項之無故侵入住
    宅罪，惟依刑法第三百零八條規定該條之罪須告訴乃論，而告訴人丙○○已於本
    院審理時當庭撤回對被告此部分之告訴（見本院卷附八十九年五月三十一日訊問
    筆錄），告訴已經撤回，本應諭知不受理，惟因公訴人認此部分與前開起訴論罪
    部分有牽連犯之裁判上一罪關係，故不另為不受理之諭知。爰審酌被告品行、年
    輕力壯不思正當營生、竟對無抵抗能力之婦女盜匪財物、犯罪目的、手段、所生
    之危害及犯罪後之態度等一切情狀，量處如主文所示之刑。至被告盜匪所得純金
    項鍊二條、純金戒指二個、Ｋ金手鍊一條等財物，雖於被告跳水逃跑隨同被告一
    起掉落魚池內，而迄今尚未尋得，惟不能證明已經費失，爰依懲治盜匪條例第七
    條第一項規定發還被害人丙○○。
據上論斷，應依刑事訴訟法第二百九十九條第一項前段、第三百條，懲治盜匪條例第
五條第一項第一款、第七條第一項，判決如主文。
本案經檢察官張春暉到庭執行職務。
中      華      民      國    八十九    年    八      月    二十九    日
                                臺灣桃園地方法院刑事第四庭
                                      法  官  孫惠琳
右正本證明與原本無異。
如不服本判決，應於判決送達後十日內向本院提出上訴狀( 應附繕本 )，上訴於
臺灣高等法院。
                              書記官   李金蓮
中        華        民        國   八十九   年   八   月    三十一    日
附論罪科刑依據之法條：
懲治盜匪條例第五條
有左列行為之一者，處無期徒刑或七年以上有期徒刑：
一、意圖為自己或第三人不法所有，以強暴、脅迫、藥劑、催眠術或他法，致使不能
    抗拒，而取他人之物或使其交付者。
二、發掘墳墓而盜取殮物者。
三、藏匿或包庇盜匪者。
前項第一款之未遂犯罰之。
預備犯第一項第一款之罪者，處一年以下有期徒刑。


司法院資訊處製作；財團法人民間司法改革基金會備份。
